【裁判字號】    96,易緝,110
【裁判日期】    970131
【裁判案由】    詐欺
【裁判全文】
臺灣高雄地方法院刑事判決             96年度易緝字第110號
公  訴  人  臺灣高雄地方法院檢察署檢察官
被      告  乙○○
上列被告因竊盜案件，經檢察官提起公訴（95年度偵字第20257
號），本院判決如下：
    主  文
乙○○犯共同竊盜罪，累犯，處有期徒刑參月，如易科罰金，以
銀元參佰元即新臺幣玖佰元折算壹日；減為有期徒刑壹月又拾伍
日，如易科罰金，以銀元參佰元即新臺幣玖佰元折算壹日。
    事  實
一、乙○○前因違反麻醉藥品管理條例案件，經臺灣高等法院高
    雄分院以86年度上更一字第221 號判處有期徒刑5 年8 月，
    復因違反麻醉藥品管理條例案件，依本院86年度訴字第1659
    號判處有期徒刑6 月，上開2 罪經定應執行刑為有期徒刑6
    年，於民國86年9 月15日入監執行，並於89年7 月28日因縮
    短刑期假釋出監；嗣又因違反毒品危害防制條例案件，經本
    院以90年度易緝字第245 號判處有期徒刑4 月確定，並經撤
    銷前開假釋，與殘刑2 年7 月13日接續執行，於94年3 月19
    日縮短刑期執行完畢。詎其猶不知悔改，另於95年間因業務
    侵占案件，與丙○○間有所糾紛，竟為報復丙○○之故，而
    與1 名年籍姓名不詳綽號「阿娟」之女子共同基於為自己不
    法所有之犯意聯絡，由乙○○於95年4 月26日下午4 時23分
    許至同日下午7 時43分許，在高雄市前鎮區某處，以其所申
    設0000000000號手機，多次撥打丙○○使用之0000000000號
    手機，向丙○○訛稱其所涉嫌之贓物案件，於95年4 月20日
    在地檢署所製作之筆錄內容不清楚，故女檢察官要親自前來
    查案，並要求丙○○駕駛該案件載送贓物之抓挾車前至高雄
    市○鎮區○○路與復興路口，演練抓挾之過程給女檢察官現
    場勘驗等語，爾後再由「阿娟」於95年4 月26日下午7 時16
    分許至7 時48分許，多次以乙○○所申設並交付予其使用之
    0000000000號手機，冒充女檢察官撥打丙○○上開門號手機
    與其聯絡，以取信於丙○○，丙○○因而於同日下午7 時許
    ，駕駛抓挾車至上開路口，並按指示將其皮夾（內有新臺幣
    4 萬5000元、身分證、駕照、健保卡）置於車門旁以供該冒
    名充檢察官之女子查看，乙○○即趁丙○○在車上操作抓挾
    ，疏未注意皮夾之際，騎乘不詳車號之重型機車至抓挾車車
    門旁，竊取該皮夾。嗣因丙○○操作抓挾完畢後下車，發現
    皮夾不見，經報警循線查獲上情。
二、案經丙○○訴由高雄市政府警察局前鎮分局報告臺灣高雄地
    方法院檢察署檢察官偵查起訴。
    理  由
一、證據能力部分
  (一)證人即被害人丙○○於警詢及偵查中所為之陳述（警卷第2
    至6 頁、偵卷第25至27、38、39頁），雖係被告以外之人於
    審判外之陳述，惟經被告及公訴人同意作為證據使用，本院
    審酌卷內並無事證顯示各該陳述之作成時、地與週遭環境，
    有何致令陳述內容虛偽、偏頗之狀況後，也認為適當，依刑
    事訴訟法第159 條之5 第1 項之規定，為傳聞法則之例外，
    應有證據能力。
  (二)卷附行動電話0000000000號、0000000000號及0000000000號
    之通聯紀錄（警卷第7 至26頁），係電話公司機房機器之操
    作紀錄，並非人之陳述，非傳聞證據，與本案事實具有自然
    的關聯性，經查並無不得作為證據之限制，自得作為證據。
二、上揭事實，業據被告於審理中坦承不諱（本院易緝卷第76、
    80頁），核與證人即被害人丙○○於警詢及偵查中之證述相
    符（警卷第2 至6 頁、偵卷第25至27、38、39頁），並有丙
    ○○所使用之0000000000號行動電話、乙○○所申設及使用
    之0000000000號行動電話及乙○○所申設並交付予綽號「阿
    娟」女子使用之0000000000號行動電話之通聯調閱查詢單3
    份在卷可稽（警卷第7 至26頁），足認被告上開自白核與事
    實相符。本件事證明確，被告上開犯行，堪以認定。至起訴
    書載稱另有1 名年籍不詳之成年男子與被告及綽號「阿娟」
    之女子等3 人共同基於竊盜犯意之聯絡，並由該名男子趁被
    害人丙○○疏未注意皮夾之際，騎乘機車至抓挾車車旁竊取
    該皮夾之情，訊據被告則堅詞否認有該名男子存在，自承當
    日係以其所申設之0000000000號行動電話與丙○○聯絡，該
    名綽號「阿娟」之女子則係使用0000000000號行動電話與丙
    ○○聯絡（本院易緝卷第76頁），而丙○○於偵查中亦具結
    證述案發當日下午4 時許至7 時26分左右，僅有上開2 支門
    號之行動電話與其使用之0000000000門號行動電話聯絡而已
    （偵卷第26頁），並有上開3 份通聯調閱查詢單在卷相佐，
    足認被告所辯非虛，況卷內查無任何積極證據足以證明確有
    該名年籍不詳之成年男子存在，而與被告等共犯本案，從而
    ，起訴書此部分之論述，尚不足認採，併予指明。
三、論罪、科刑：
  (一)本案相關法律之比較適用：
    按行為後法律有變更者，適用行為時之法律；但行為後之法
    律有利於行為人者，適用最有利於行為人之法律，刑法第2
    條第1 項定有明文。次按有關新舊法之比較，應就罪刑有關
    之共犯、未遂犯、想像競合犯、牽連犯、連續犯、結合犯以
    及累犯加重、自首減輕暨其他法定加減原因（如身分加減）
    與加減例等一切情形，綜其全部罪刑之結果而為比較（最高
    法院95年第8 次刑事庭會議決議參照）。查被告乙○○為上
    開行為後，刑法第33條業經總統於94年2 月2 日修正公布，
    並依刑法施行法第10條之1 規定自95年7 月1 日施行。另於
    95年6 月14日公布之刑法施行法第1 條之1 規定，除變更刑
    法分則編所定罰金之貨幣單位為新臺幣外，並分別提高罰金
    數額為3 倍或30倍。職是，本件自應就被告行為前、後相關
    法律有修正者，依前揭規定暨決議意旨加以綜合比較以資適
    用。茲說明如下：
    1.刑法第320 條第1 項普通竊盜罪規定之法定刑為「5 年以
      下有期徒刑、拘役或500 元以下罰金」，依修正前刑法第
      33條第5 款及罰金罰鍰提高標準條例第1 條前段，規定罰
      金數額應為10元以上；然依刑法施行法第1 條之1 規定，
      修正後該條之法定刑度應為「1 年以下有期徒刑、拘役或
      新臺幣15,000元以下罰金」，而修正後刑法第33條第5 款
      提高罰金數額為新臺幣1,000 元以上，並以百元計算之。
      是以該罪修正後關於有期徒刑、拘役等自由刑雖未加以變
      更，惟就罰金數額下限則予以提高，故修正後之法律效果
      對行為人而言較屬不利，準此，應以修正前之規定對於被
      告乙○○較為有利。
    2.又於被告為前開行為後，刑法第41條亦於上揭時間經修正
      公布施行。修正前刑法第41條第1 項前段原規定：「犯最
      重本刑為5 年以下有期徒刑以下之刑之罪，而受6 個月以
      下有期徒刑或拘役之宣告，因身體、教育、職業、家庭之
      關係或其他正當事由，執行顯有困難者，得以1 元以上3
      元以下折算一日，易科罰金。」，且被告行為時之易科罰
      金折算標準，依修正前罰金罰鍰提高標準條例第2 條前段
      （現已刪除）之規定，本係就其原定數額提高為100 倍折
      算1 日，故被告行為時之易科罰金折算標準乃以銀元300
      元折算1 日，經折算後應以新臺幣900 元折算為1 日。惟
      修正後刑法第41條第1 項前段則改以：「犯最重本刑為5
      年以下有期徒刑以下之刑之罪，而受6 個月以下有期徒刑
      或拘役之宣告者，得以新臺幣1,000 元、2,000 元或
      3,000 元折算一日，易科罰金。」，乃就易科罰金之折算
      標準予以提高。從而，比較修正前、後所定之易科罰金折
      算標準，當以修正前之規定較有利於被告，爰併依刑法第
      2 條第1 項前段之規定，適用行為時即修正前之舊法。
    3.再按修正後刑法第2 條第1 項之上開規定，係規範行為後
      「法律變更」所生新舊法比較適用之準據法，故如新舊法
      處罰之輕重相同，並無有利、不利情形（如刑法第15 條
      、第30條之文字修正，第55條但書、第59條實務見解之明
      文化、第26條未遂犯得減輕其刑之規定移列第25條等），
      即無比較適用之問題，非此條所指之法律有變更，即無本
      條之適用，應依一般法律適用原則，適用裁判時法（最高
      法院95年11月7 日95年度第21次刑事庭會議會議意旨參照
      ）。查於被告為前開行為後，刑法第47條亦於上揭時間經
      修正公布施行。修正後刑法第47條關於累犯之規定，增加
      犯罪行為人之再犯係出於「故意」者，始有累犯加重之適
      用，而被告乙○○再犯本案犯行，既係出於故意，則無論
      依修正前或修正後刑法第47條之規定（修正後係刑法第47
      條第1 項），均構成累犯，是依照前揭最高法院決議意旨
      ，應適用裁判時法即修正後刑法第47條第1 項之規定。
  (二)核被告所為，係犯刑法第320 條第1 項之竊盜罪。被告與綽
    號「阿娟」之女子就上開竊盜犯行，有犯意聯絡及行為分擔
    ，應論以共同正犯。又被告有如上事實欄所述之前科事實，
    此有臺灣高等法院被告前案紀錄表1 紙在卷可稽，其受有期
    徒刑執行完畢後，5 年以內故意再犯本件有期徒刑以上之罪
    ，為累犯，應依刑法第47條第1 項之規定加重其刑。爰審酌
    被告不思以正當方式取得財物，竟貪圖私慾，與共犯合謀共
    同竊取他人之物，侵害他人之財產安全，所犯情節雖非重大
    ，然其所為業已嚴重危害社會治安，敗壞社會風氣，原不宜
    輕縱，惟念其犯後終能坦承犯行，態度尚可，且於本案犯後
    因罹患細菌性脊椎炎而多次住院開刀及治療，出院後仍行動
    不便，又無謀生能力等一切生活情狀（本院易字卷第30至32
    、34頁），量處如主文所示之刑，並依修正前刑法第41條第
    1 項規定諭知易科罰金之折算標準。又被告前揭犯罪時間係
    在96年4 月24日以前，而其於96年8 月10日經本院通緝，嗣
    於96年8 月28日緝獲，亦有本院通緝稿及高雄縣政府警察局
    鳳山分局通緝案件報告書各1 份在卷足徵（見本院易字卷第
    78頁、易緝卷第22頁），其被通緝及緝獲之時間，既均係在
    96年7 月16日即中華民國九十六年罪犯減刑條例施行後，即
    合於該條例所定減刑條件，是減為如主文所示之刑及諭知易
    科罰金之折算標準。
據上論斷，應依刑事訴訟法299 條第1 項前段，刑法第2 條第1
項、第28條、第320 條第1 項、第47條第1 項，修正前刑法第41
條第1 項前段，修正前罰金罰鍰提高標準條例第2 條，現行法規
所定貨幣單位折算新臺幣條例第2 條，刑法施行法第1 條之1 第
1 項及第2 項前段，中華民國九十六年罪犯減刑條例第2 條第1
項第3 款、第7 條，判決如主文。
本案經檢察官甲○○到庭執行職務。
中    華    民    國    97    年    1     月    31    日
                  刑事第十二庭  審判長法  官  洪碩垣
                                      法  官  施介元
                                      法  官  葉文博
以上正本證明與原本無異。
如不服本判決應於收受本判決後10日內向本院提出上訴書狀，並
應敘述具體理由，如未敘述上訴理由者，應於上訴期間屆滿後20
日內補提理由書狀於本院（均須按他造當事人之人數附繕本）「
切勿逕送上級法院」。
中    華    民    國    97    年     1    月   31    日
                                      書記官  李柏親
附錄判決論罪科刑法條
中華民國刑法第320 條第1 項（普通竊盜罪）
意圖為自己或第三人不法之所有，而竊取他人之動產者，為竊盜
罪，處5 年以下有期徒刑、拘役或5 百元以下罰金。


司法院資訊處製作；財團法人民間司法改革基金會備份。
